【裁判字號】    96,審再易,17
【裁判日期】    970218
【裁判案由】    聲請再審
【裁判全文】
臺灣高雄地方法院民事裁定            96年度審再易字第17號
再審原告    乙○○
再審被告    丙○○
再審被告    甲○○
上列當事人間聲請再審事件，再審原告對於民國89年9月19日本
院89年度簡上字第102 號簡易事件第二審確定判決提起再審之訴
，本院裁定如下：
  主  文
再審之訴駁回。
再審訴訟費用由再審原告負擔。
  理  由
一、按再審之訴，應於30日之不變期間內提起，此期間自判決確
    定時起算，判決於送達前確定者，自送達時起算。其再審之
    理由發生或知悉在後者，均自知悉時起算。但自判決確定後
    已逾5 年者，除係依民事訴訟法第496 條第1 項第5 款、第
    6 款或第12款之情形為再審理由者外，即不得提起再審之訴
    ，此從民事訴訟法第500 條第1 項、第2 項規定觀之即明。
    是以，除係以「當事人於訴訟未經合法代理」或「當事人知
    他造之住居所，指為所在不明而與涉訟」或「當事人發現就
    同一訴訟標的在前已有確定判決或和解、調解或得使用該判
    決或和解、調解」之情形為由提起再審之訴，可不受5 年之
    期間限制者外，其提起再審之訴，即不合法。
二、本件再審原告所稱之本院89年度簡上字第102 號第二審確定
    判決（下稱原確定判決），係於民國89年7 月24日宣示判決
    ，並於同年月29日送達再審原告，有送達證書在卷可稽，並
    經本院依職權調取該案全卷查明屬實。又因該案件屬不得上
    訴至第三審之案件，故一經宣示時即告確定。
三、經查，再審原告既係就原確定判決提起再審之訴，則其應遵
    守之期間即應以其收受原確定判決時起算，並應就該確定判
    決有符合再審理由之情事為主張。而原確定判決係於89年7
    月24日宣示判決，並於同年月29日送達再審原告，既如前述
    ，則再審原告提起再審之訴，依上開條文規定，即應自89年
    7 月30日起算。故再審原告於96年10月17日向本院提起再審
    之訴，顯已逾30日之不變期間及5 年之法定期間，其聲請並
    不合法。次查，再審原告提起再審之理由，依其陳述意旨，
    係主張原確定判決有民事訴訟法第468 條所規定之判決不適
    用法規或適用不當之違背法令情事等語，則再審原告應係主
    張原確定判決適用法規顯有錯誤之再審理由（民事訴訟法第
    496 條第1 項第1 款參照），而此項再審理由，依上開條文
    規定，並無排除法定期間之限制，故其於逾30日及5 年之期
    間後所提起之本件再審之訴，並不符合法定程序，故應予駁
    回。
四、據上論結：本件再審之訴為不合法，依民事訴訟法第502 條
    第1 項、第95條、第78條，裁定如主文。
中    華    民    國    97    年    2     月    18    日
                      民事第二庭審判長法  官  林紀元
                                法        官  楊國祥
                                法        官  蘇姿月
正本係照原本作成。
不得抗告。
中    華    民    國    97    年    2     月    18    日
                                書記官  陳美月


司法院資訊處製作；財團法人民間司法改革基金會備份。
